【裁判字號】    94,訴,439
【裁判日期】    951117
【裁判案由】    損害賠償
【裁判全文】
臺灣士林地方法院民事判決               94年度訴字第439號
原      告  乙○○
            三重汽車客運股份有限公司
法定代理人  丙○○
共      同
訴訟代理人  辛武律師
被      告  臺灣鐵路管理局
法定代理人  何煖軒
訴訟代理人  蘇章巍律師
複  代理人  謝宜伶律師
            王秋芬律師
            甲○○
被      告  丁○
上列當事人間損害賠償事件，本院於95年11月2 日言詞辯論終結
，判決如下：
    主  文
被告應連帶給付原告乙○○新台幣捌萬壹仟伍佰伍拾元及自民國
九十四年三月十一日起至清償日止，按年息百分之五計算之利息
。
被告應連帶給付原告三重汽車客運股份有限公司新台幣柒拾萬陸
仟零肆拾元及自民國九十四年三月十一日起至清償日止，按年息
百分之五計算之利息。
原告其餘之訴駁回。
訴訟費用由被告連帶負擔百分之五十二，原告乙○○負擔百分之
九，餘由原告三重汽車客運股份有限公司負擔。
本判決第一項得假執行；但被告如以新台幣捌萬壹仟伍佰伍拾元
為原告乙○○預供擔保，得免為假執行。
本判決第二項於原告三重汽車客運股份有限公司以新臺幣貳拾肆
萬元供擔保後，得假執行；但被告如以新臺幣柒拾萬陸仟零肆拾
元為原告三重汽車客運股份有限公司預供擔保，得免為假執行。
原告其餘假執行之聲請駁回。
    事實及理由
甲、程序方面：
  一、本件被告臺灣鐵路管理局（下稱臺鐵）之法定代理人於起
      訴時為徐達文，嗣於訴訟進行中變更為何煖軒，有交通部
      函影本1 份可稽，經其具狀聲明承受訴訟，依法並無不合
      ，應予准許。
  二、按訴狀送達後，原告不得將原訴變更或追加他訴。但擴張
      或減縮應受判決事項之聲明者，不在此限，民事訴訟法第
      255條第1項第3款定有明文，本件原告原起訴請求「被告
      應連帶給付原告乙○○新台幣（下同）225,975元；應連
      帶給付原告三重汽車客運股份有限公司（下稱三重客運公
      司）3,571,250 元；及均自民國94年3 月11日（即起訴狀
      繕本送達翌日）起至清償日止，按年息百分之5 計算之利
      息」，嗣於訴訟進行中將訴之聲明減縮為「被告應連帶給
      付原告乙○○222, 850元；應連帶給付原告三重客運公司
      1,308,205 元；及均自94年3 月11日起至清償日止，按年
      息百分之5 計算之利息」，核屬減縮應受判決事項之聲明
      ，依法應予准許。
乙、實體方面
  一、原告起訴主張：
    (一)被告丁○係被告臺鐵臺北工務段八堵分駐所技術士，負責
      台北市南港區○○○路海測南邊平交道柵欄昇降工作（即
      看柵工），詎其竟於93年4月8日晚間10時35分許，於其值
      勤期間因身體不適精神不濟，過失未注意往來列車動態，
      於訴外人鍾榮昌所駕駛2749次電聯車，由樹林開往蘇澳方
      向行經該段平交道時，疏忽遲延操作警鈴、警示燈且未將
      平交道之柵欄放下，導致該電聯車撞及正於當時通過該平
      交道，由原告乙○○所駕駛，原告三重客運公司所有之車
      號FV-435號大營業客車，該車為645 號公車（下稱系爭公
      車）（當時車內搭載莊鄭阿秀、羅雅如、黃靜雲、翁庭芳
      、楊璿雯等乘客），致原告乙○○受有前胸挫傷、左上肢
      及右下肢外傷之傷害，並造成系爭大客車毀損。被告臺鐵
      為被告丁○之僱用人，被告丁○因此侵權行為致原告所受
      之損害，原告自得請求被告連帶負賠償責任。
    (二)請求之費用如下：
      1.原告乙○○部分：
        (1)醫療費用：原告乙○○因本件車禍受傷而支出之醫療
          費用共1,550元。
        (2)工作損失：原告乙○○因本件車禍受傷15日無法上班
          ，工資損失21,300元之損害。
        (3)精神慰撫金：原告因車禍受傷，受有身體上及精神上
          之傷害與折磨，是請求200,000元之精神慰撫金。
      2.原告三重客運公司部分：
        (1)車損部分：原告三重客運公司因本件車禍其所有系爭
          公車全毀，該公車是88年4月30日領取牌照，公車（
          含稅及冷氣）總價2,975,250元，至本件車禍發生時
          5 年，該車折舊後尚餘殘值706,040 元，被告應予賠
          償。
        (2)賠償車上乘客損失：因事故當時大客車內有莊鄭阿秀
          、羅雅如、黃靜雲、翁庭芳、楊璿雯5 位乘客均受傷
          。原告三重客運公司因而給付5位乘客每人6萬6千元
          ，共396,000元（應為330,000元之誤）。
        (3)營業損失：系爭公車半年營業損失共186,125元。
        (4)員工加班費損失：因本件車禍原告三重客運公司工作
          人員4人徹夜加班，原告三重客運公司共支出加班費
          20,000元
    (三)為此，爰依侵權行為法律關係請求被告連帶賠償損害，並
      聲明：1.被告應連帶給付原告乙○○222, 850元；應連帶
      給付原告三重客運公司1,308,205 元；及均自94年3 月11
      日（即起訴狀繕本送達翌日）起至清償日止，按年息百分
      之5 計算之利息。2.願供擔保，請准宣告假執行。
  二、被告對於本件事故之發生及原告乙○○因本件事故受有傷
      害、系爭公車毀損之事實均不爭執，惟辯稱：
    (一)本件事故發生時，原告乙○○駕駛系爭公車未依道路交通
      安全規則第104 條第1項、第2項規定停、看、聽有無列車
      駛來，且未待前車駛離鐵路平交道適當距離而後車能安全
      通過後，方駛入平交道內，對於本件事故損害之發生及擴
      大與有過失，應減輕或免除被告之賠償金額。
    (二)被告臺鐵所有之電聯車受有1,411,904 元之損害，被告臺
      鐵並賠償尚當時搭乘系爭公車之上開乘客及遭受波及之EV
      2571號小客車車主李樟益之損害計820,237 元，合計被告
      臺鐵共受有2,231,141 元之損失，原告既與有過失，被告
      依法主張抵銷之。
    (三)並均聲明：1.原告之訴及假執行聲請均駁回。2.如受不利
      之判決，請求准供擔保免為假執行。
  三、兩造不爭執之事實
    (一)被告丁○在93年4月8日事故發生當時為被告台鐵聘僱看管
      平交道柵欄昇降工作的人員。
    (二)事故當時原告乙○○為原告三重客運公司所聘僱之司機。
    (三)93年4月8日被告丁○因為過失未準時將柵欄放下，以致於
      被告台鐵2749次電聯車撞及原告乙○○所駕駛原告三重客
      運公司之系爭公車。
    (四)事故當時系爭公車內搭載有莊鄭阿秀、羅雅如、黃靜雲、
      翁庭芳、楊璿雯等5位乘客，該5位乘客均受傷。
    (五)原告三重客運公司確實因為本件事故支付上開5位乘客每
      人6 萬6千元。
    (六)原告所有系爭公車因為本件事故而毀損。
    (七)系爭公車是88年4 月30日領取牌照，該公車含稅及冷氣總
      價為2,975,250 元。
    (八)原告乙○○因此受有前胸挫傷、左上肢及右下肢外傷之傷
      害。
    (九)原告乙○○所提出之台北市立忠孝醫院醫療證明書為真正
      無意見。
    (十)被告臺鐵事後與大客車內之莊鄭阿秀、羅雅如、黃靜雲、
      楊璿雯等4 位乘客和解，和解金額分別為407,800 元、
      141, 000元、55,400元、58,500元。
  四、經查，原告主張被告丁○於上揭時、地因疏未注意導致本
      件事故發生致原告乙○○受傷、原告三重客運公司所有系
      爭公車毀損之事實，為被告所不爭執，並經本院調閱臺灣
      士林地方法院檢察署93年度偵字第4791、4973號、本院93
      年度士交簡字第1729號刑事案件卷宗，核閱無訛，原告主
      張被告丁○疏未注意損及原告之事實，自堪信為真實。原
      告主張本件事故之發生係因被告丁○過失所致，因而被告
      應連帶賠償上開費用，被告則以前詞置辯。本件兩造協商
      後之爭點為：(一)原告乙○○就本事故所主張之金額是否相
      當？(二)原告三重客運公司就本事故所主張之金額是否相當
      ？(三)被告主張原告乙○○就本件事故發生與有過失有無理
      由？(四)如原告就本件事故發生與有過失時，被告主張抵銷
      金額是否合理？
  五、得心證之理由：
    (一)按受僱人因執行職務，不法侵害他人之權利者，由僱用人
      與行為人連帶負損害賠償責任。但選任受僱人及監督其職
      務之執行，已盡相當之注意或縱加以相當之注意而仍不免
      發生損害者，僱用人不負賠償責任，民法第188 條第1 項
      定有明文。次按為某種事業使用他人，於被僱用人執行事
      業加害於第三人，其使用主於選任被用人及監督其事業，
      已盡相當之注意，或雖注意仍不免發生損害者，使用主固
      不負賠償責任，但此種情形係為使用主之免責要件，使用
      主苟欲免其責任，即應就此負舉證之責，最高法院19年度
      上字第3025號判例亦採相同見解，本件被告臺鐵未舉出任
      何證據證明其對被告丁○之肇事行為已盡相當之注意。且
      僱用人應對受僱人之詳慎或疏忽加以監督，如僱用人漫不
      加察，任用性情疏忽之人執行業務即有過失，自應負僱用
      人之連帶賠償責任。
    (二)又按「因故意或過失，不法侵害他人之權利者，負損害賠
      償責任。」；「不法侵害他人之身體或健康者，對於被害
      人因此喪失或減少勞動能力或增加生活上之需要時，應負
      損害賠償責任。」；「不法侵害他人之身體、健康、名譽
      、自由、信用、隱私、貞操，或不法侵害其他人格法益而
      情節重大者，被害人雖非財產上之損害，亦得請求賠償相
      當之金額。」，民法第184條第1項前段、第193條第1項、
      第195條第1項前段分別定有明文。本件被告丁○受僱於被
      告臺鐵，於執行職務時疏未盡其應注意之義務而有過失致
      原告乙○○受傷，原告三重客運公司系爭公車毀損，被告
      丁○之過失與原告之受傷行為間，自有相當因果關係，被
      告自應連帶負侵權行為損害賠償之責，從而原告依前揭法
      條之規定，訴請被告連帶賠償其損害，應屬有據。茲於原
      告請求之範圍內，審酌其請求賠償之範圍應否准許，茲分
      述如下：
      1.原告乙○○部分：
        (1)醫療費用：原告主張之醫療費用業據其提出台北市立
          忠孝醫院醫療費用證明書影本1 張（見本院94年湖調
          字第28號卷第19頁）為證，依原告所受傷害及各收據
          載明治療費別，除證明書費600 元外餘均屬治療上之
          必要費用，而證明書費600 元既係原告因本件事故而
          於請假、進行訴訟等所必需之證明文件，自亦得請求
          ，是原告乙○○請求之醫療費用1,550 元，為有理由
          。
        (2)工資損失：原告乙○○主張因本件車禍受傷15日無法
          上班受有工資損失21,300元之損害之事實，為被告否
          認，惟查原告乙○○係於駕駛公車執勤時間受傷，屬
          因執行職務而受傷，被告三重客運公司依勞動基準法
          第59條第2 款仍應補償其不能工作時之工資，原告吳
          季勳自無何工資損失可言，是其此部分之請求為無理
          由。
        (3)精神慰藉金部分：按慰撫金之多寡，應斟酌雙方之身
          分、地位、資力與加害之程度及其他各種情形核定相
          當之數額，亦即金額是否相當，應依實際加害情形與
          被害人所受之痛苦及雙方之身分、地位、經濟狀況等
          關係決定之。本件原告乙○○因本件車禍受有前胸挫
          傷、左上肢及右下肢外傷等傷害，原告在精神、身體
          上受到傷害及痛苦，及原告乙○○公車司機、被告魏
          裕為看柵工，被告臺鐵為鐵路運輸專營事業等情，本
          院認精神慰藉金以80,000元為合理，逾此部分之請求
         ，則無理由。
        (4)從而，原告乙○○因本件事故所受之損失合計81,550
          元。
      2.原告三重客運公司部分：
        (1)車損部分：按負損害賠償責任者，除法律另有規定或
          契約另有訂定外，應回復他方損害發生前之原狀。應
          回復原狀者，如經債權人定相當期限催告後，逾期不
          為回復時，債權人得請求以金錢賠償其損害。不能回
          復原狀或回復顯有重大困難者，應以金錢賠償其損害
          ，民法第213 條第1 項、第214 條、第215 條分別定
          有明文。而民法第215 條所謂回復顯有重大困難者，
          係指回復原狀需時過長、需費過鉅或難得預期之結果
          之情形而言。原告三重客運公司主張因本件事故其所
          有系爭公車毀損，如修復費用高達1,519,380 元，該
          公車折舊後尚餘殘值706,040 元之事實，有原告提出
          之估價單5 張、行車執照1 張、統一發票5 張等影本
          為證，應堪採信。本院審酌系爭公車經撞損後，修復
          費用遠超過該公車之殘存價值，該公車之回復原狀顯
          已需費過鉅，而有民法第215 條回復顯有重大困難之
          情形，被告應以金錢賠償其損害。查系爭公車是88年
          4 月30日領取牌照，公車（含稅及冷氣）總價2,975,
          250 元，至本件車禍發生時將近5 年（依原告主張5
          年），而依行政院發佈之固定資產耐用年數表規定，
          小客車之耐用年限為5 年，該公車折舊後其殘值尚有
          706,040 元（折舊計算式詳如附表），是原告三重客
          運公司此部分之請求，為有理由。
        (2)賠償車上乘客損失：原告三重客運公司主張因事故當
          時大客車內有莊鄭阿秀、羅雅如、黃靜雲、翁庭芳、
          楊璿雯5位乘客均受傷。原告三重客運公司因而給付5
          位乘客每人6萬6千元，共396,000元（應為330,000元
          之誤）乙節，雖提出支票6 張（見上開調解卷第27、
          28頁）為證，惟本件事故原告三重客運公司並無過失
          （詳如後述），其本無賠償責任，卻自行給付金錢慰
          勞乘客，係為自身公司企業形象，並非本件事故之必
          要費用，被告自無賠償之義務。
        (3)營業損失：原告三重客運公司主張系爭公車全毀半年
          營業損失共186,125 元之情，並未舉何證據證明原告
          三重客運公司之整體營業確因此受有何損害，其主張
          自屬無據。
        (4)員工加班費損失：原告三重客運公司主張因本件車禍
          原告三重客運公司工作人員4人徹夜加班，原告三重
          客運公司共支出每人5,000元加班費共20,000元等情
          ，為被告所否認，經查：原告三重客運公司不惟未舉
          證證明事故當時確有立即動員4名員工徹夜加班之必
          要，況員工加班應依其個別工資加計發給，亦無每人
          均給付5,000元之必要，其並未主張及舉證證明究為
          那4位員工，其個人工資為何，加班費如何核算，是
          其請求亦屬無據，而難准許。
        (5)從而，原告三重客運公司因本件事故所受之損失為70
          6,040元。
    (三)被告主張原告乙○○就本件事故發生與有過失有無理由？
      查依該段平交道地形及當時柵房所在之視線範圍，原告乙
      ○○於其所在位置完全無法看到鐵軌道自無從查看是否有
      列車駛入，業經本院於95年5 月22日履勘現場，有勘驗筆
      錄（見本院卷第172 頁）可佐，而該段平交道車地處交通
      繁忙之市區，臺鐵之列車通行班次非常密集，通過平交道
      之車輛流量極大，通行車輛本即應合理信賴平交道警鈴、
      警示燈及柵欄之操作，遵循該指示迅速通行，否則該地區
      之車流必大排長龍，原告乙○○既信賴該平交道警鈴、警
      示燈及柵欄之操作而予以通行，自難認其就本件事故發生
      與有過失，被告之主張無理由。原告就本件事故發生既未
      與有過失時，被告主張抵銷亦無理由。
  六、末按「給付有確定期限者，債務人自期限屆滿時起，負遲
      延責任；給付無確定期限者，債務人於債權人得請求給付
      時，經其催告而未為給付，自受催告時起，負遲延責任；
      其經債權人起訴而送達訴狀，或依督促程序送達支付命令
      ，或為其他相類之行為者，與催告有同一之效力。」、「
      遲延之債務，以支付金錢為標的者，債權人得請求依法定
      利率計算之遲延利息。」、「應付利息之債務，其利率未
      經約定，亦無法律可據者，週年利率為百分之五。」民法
      第229 條第2 項、第233 條第1 項及第203 條亦分別定有
      明文。綜上各述，原告依據侵權行為之法律關係，請求被
      告連帶給付原告乙○○81,550元；連帶給付原告三重客運
      公司70 6,040元及均自94年3 月11日起至清償日止，按年
      息百分之五計算之利息為有理由，應予准許，逾此部分之
      請求，則無理由，應予駁回。
  七、本件原告勝訴部分，兩造分別陳明願供擔保，請准宣告假
      執行或免為假執行，本件係所命給付原告乙○○部分之金
      額係未逾50萬元之判決，爰依民事訴訟法第389條第1項第
      5款規定依職權宣告假執行。所命給付原告三重客運公司
      部分及被告則酌定相當之擔保金額准免為假執行。至原告
      敗訴部分，其假執行之聲請，失所依據，應併予駁回。
  八、本件事證已臻明確，兩造其餘攻擊防禦方法及舉證，經審
      酌與本件判決結果不生影響，爰不一一論述，併此敘明。
  九、訴訟費用負擔之依據：民事訴訟法第79條。
中    華    民    國    95    年    11    月    17    日
                  民事第一庭  法  官  陳靜芬
以上正本證明與原本無異。
如對本判決上訴，應於判決送達後20日內向本院提出上訴狀。
中    華    民    國    95    年    11    月    24    日
                              書記官  陳秀蘭
附表：
  計算式：（元以下四捨五入）
  (1)第1 年折舊額：
    2,975,250×0.25＝743,813
  (2)第2 年折舊額：
  （2,975,250-743,813）×0.25＝557,859
  (3)第3 年折舊額：
  （2,975,250-743,813-557,859）×0.25＝418,395
  (4)第4 年折舊額：
  （2,975,250-743,813-557,859-418,395）×0.25＝313,796
  (5)第5 年折舊額：
  （2,975,250-743,813-557,859-418,395-313,796） ×0.25＝
    235,347
  (6)折舊後殘值
    2,975,250-743,813-557,859-418,395-313,796-235,347＝
    706,040


司法院資訊處製作；財團法人民間司法改革基金會備份。
